臺灣臺南地方法院交通事件裁定　　　　99年度交聲字第1353號
原處分機關　交通部公路總局嘉義區監理所臺南監理站
異議人即
受處分人　　高安華
上列異議人即受處分人因違反道路交通管理處罰條例案件，對於
交通部公路總局嘉義區監理所臺南監理站民國99年11月25日所為
之裁決處分（處分案號：嘉監南字第裁74-DB0000000號）聲明異
議，本院裁定如下
    主    文
原處分撤銷。
高安華不罰。
    理    由
一、原處分意旨略以：異議人即受處分人高安華（下稱異議人）
    駕駛車牌號碼XSR-651號重型機車（下稱系爭車輛），於民
    國99年8月29日13時50分許，行經桃園縣民生路與信光路交
    岔路口時，因闖紅燈，經桃園縣政府警察局桃園分局警員製
    單舉發，嗣經原處分機關交通部公路總局嘉義區監理所臺南
    監理站以其違規事證明確，依道路交通管理處罰條例第53條
    第1項及第63條第1項第3款（原處分漏載第3款）之規定，裁
    處異議人罰鍰新臺幣（下同）2,700元，記違規點數3點等語
    。
二、異議意旨略以：不是異議人違規，是他人使用異議人的身分
    證號碼並偽造簽名，並非異議人的字跡，亦不是異議人的車
    ，為此聲明異議，請求撤銷原處分等語。
三、按犯罪事實應依證據認定之，無證據不得認定犯罪事實；又
    不能證明被告犯罪或其行為不罰者，應諭知無罪之判決，刑
    事訴訟法第154條第2項、第301條第1項，分別定有明文。又
    認定不利於被告之事實，須依積極證據，苟積極證據不足為
    不利於被告事實之認定時，即應為有利於被告之認定，更不
    必有何有利之證據；且事實之認定，應憑證據，如未能發現
    相當證據，或證據不足以證明，自不能以推測或擬制之方法
    ，以為裁判基礎；而認定犯罪事實所憑證據，雖不以直接證
    據為限，間接證據亦包括在內；然而無論直接或間接證據，
    其為訴訟上之證明，須於通常一般之人均不致有所懷疑，而
    得確信其為真實之程度者，始得據為有罪之認定，若其關於
    被告是否犯罪之證明未能達此程度，而有合理性懷疑之存在
    時，事實審法院復已就其心證上理由予以闡述，敘明其如何
    無從為有罪之確信，因而為無罪之判決，尚不得任意指為違
    法，最高法院分別著有30年上字第816號、40年台上字第86
    號、76年台上字第4986號等判例可資參照。而依道路交通管
    理處罰條例第89條規定，法院受理有關交通事件，準用刑事
    訴訟法之規定，前開規定及判例意旨自得適用於本件聲明異
    議案件。
四、原處分機關認異議人有上開違規情事，無非係以桃園縣政府
    警察局99年8月29日桃警局交字第DB0000000號舉發違反道路
    交通管理事件通知單為其主要論據，惟查：
  (一)本件違規之人違規時所騎乘之系爭車輛之車主為李雅彤而非
    異議人，有機車車籍查詢資料1紙在卷可參。
  (二)異議人主張被冒簽姓名，並非其違規等語；經查，系爭車輛
    之車主李雅彤於本院100年2月16日調查時到庭結證稱：「（
    你有無壹台機車是車牌XSR-651號機車？）有的。」、「（
    這台機車平時都是由何人使用？）我朋友，叫『沈向柔』，
    是女生，她大約二十歲，是我認識的朋友。」、「（你是否
    認識高安華？）不認識。」、「（你有無曾把車輛借給高安
    華？）沒有。」等語（見該日訊問筆錄）。又證人沈向柔於
    本院100年5月25日本院調查時到院結證稱：「（【提示舉發
    通知單】，99年8月29日闖紅燈舉發通知單，上面高安華簽
    名，是否你簽的？）是的。」、「（當天被警察攔下違規的
    人是否為你？）是的。」等語（見該日訊問筆錄）。
  (三)異議人主張被冒簽姓名等語，核與上開調查結果相符，足認
    系爭車輛確非異議人所駕駛，而異議人亦非本件違規車輛之
    所有人，是依現有之證據，尚難認定異議人有駕駛系爭車輛
    闖紅燈之違規行為。
  (四)綜上所述，本件依調查所得之證據，尚不足以證明異議人於
    上揭時、地，確有駕駛系爭車輛闖紅燈之違規行為；此外，
    復查無其他積極證據足資證明異議人確有前揭違規行為。揆
    諸前開說明，自不宜遽為異議人不利之認定。是原處分機關
    對異議人為裁罰之處分，尚有未洽。異議人不服，聲明異議
    為有理由，爰將原處分撤銷，並為異議人不罰之諭知。
五、據上論斷，應依道路交通管理處罰條例第87條第2項、道路
    交通事件處理辦法第19條前段，裁定如主文。
中    華    民    國   100    年    5     月    31    日
                      交通法庭  法  官  林福來
以上正本證明與原本無異。
如不服本裁定，應於收受送達後5日內向本院提出抗告狀。（應
附繕本）
                                書記官  李淑惠
中    華    民    國   100    年    6     月    1     日